【裁判字號】    97,交聲,1428
【裁判日期】    971231
【裁判案由】    違反道路交通管理處罰條例聲明異議
【裁判全文】
臺灣士林地方法院交通事件裁定        97年度交聲字第1428號
原處分機關  交通部公路總局臺北區監理所基隆監理站
異  議  人  甲○○
即受處分人
上列異議人即受處分人因違反道路交通管理處罰條例案件，對交
通部公路總局臺北區監理所基隆監理站違反道路交通管理事件裁
決書所為處分（原處分案號：民國97年8 月11日基監字第裁42－
C00000000號），聲明異議，本院裁定如下：
    主  文
異議駁回。
    理  由
一、原處分意旨略以：異議人即受處分人甲○○騎乘車牌號碼BD
    E-627 號重型機車（下稱上開機車），於民國97年8 月8 日
    21時33分許，在臺北縣汐止市○○街與湖前街路口，拒絕接
    受酒精濃度測試之檢定，應依道路交通管理處罰條例第35條
    第4 項規定，處異議人罰鍰新臺幣60000 元，吊銷駕駛執照
    ，並依同條例第67條第2 項之規定，3 年內禁考。
二、聲明異議意旨略以：異議人於上開時、地，因騎乘上開機車
    未戴安全帽而為警攔停，員警於是要求異議人測量酒精濃度
    ，共測了5 次數值都是0 ，員警遂認異議人係拒絕酒測並開
    單舉發，然異議人當時並未飲用酒類，酒測值也皆顯示為0
    ，而異議人亦沒有故意把吹氣口頂住，就是含住吹，是否會
    擋住吹氣口，異議人不知道，且異議人之前曾被警攔查進行
    酒測，都有測試成功，為此，依法提出聲明異議云云。
三、按汽車駕駛人，駕駛汽車拒絕接受酒精濃度測試之檢定者，
    處新臺幣60000 元罰鍰，並當場移置保管該汽車及吊銷該駕
    駛執照；又汽車駕駛人，曾依第35條第4 項前段之規定吊銷
    駕駛執照者，3 年內不得考領駕駛執照，道路交通管理處罰
    條例第35條第4 項前段、第67條第2 項分別定有明文。
四、經查：
（一）異議人甲○○於97年8 月8 日21時33分許，騎乘上開機車
      行經臺北縣汐止市○○街與湖前街路口時為警攔停，進而
      對其進行呼氣酒精濃度測試，員警嗣並以其拒絕配合酒測
      為由，當場製單舉發違規等情，業據異議人自承在卷，並
      有臺北縣政府警察局北縣警交字第C00000000 號舉發違反
      道路交通管理事件通知單影本1 紙在卷可稽，上揭事實應
      甚明確，堪予認定。再本件員警所使用之呼氣酒精測試器
      乃經過經濟部標準檢驗局檢測合格，其檢定日期為97年4
      月1 日，檢定有效期限為1 年，檢定合格單號碼：MOJA00
      00000 ，有經濟部標準檢驗局97年4 月15日MO00000000號
      檢定合格證書影本1 紙附卷為憑，是認該呼氣酒精測試器
      之準確性及公性力當無疑問，合先敘明。
（二）異議人雖以前揭情詞置辯，惟上揭事實業據證人即舉發本
      件違規之員警乙○○於本院訊問時結證稱：酒測器使用時
      ，如果吹進去的氣已經足夠1 公升，酒測器會有2 個『＋
      』的顯示，表示氣足了，自己也會感應出數值，列印出數
      值的單據，倘吹進去的氣是不足的，就不會有2 個『＋』
      的顯示，但在開始執行1 分鐘內，酒測器還是會列印出數
      值單來，表示沒有把氣吹進去，本件施測時一直沒有看到
      『＋』，伊也請異議人配合，告訴異議人若氣不足1 公升
      ，機器就測不出數值來，請他用力吹氣，異議人還是有吹
      氣，但是吹不夠氣，一直以舌頭頂住酒測器吹氣口，所以
      伊認為異議人沒有吹氣，沒有進行酒測，才認定他是拒絕
      酒測；異議人當時一直要求喝水、休息、打電話叫人來，
      但他並沒有表示不舒服、無法配合吹氣；伊經常在執行酒
      測勤務，也常常使用酒測器，一個月至少有15天以上的酒
      駕勤務，一般民眾在進行酒測時，並不會發生因氣不足而
      酒測器無法感應的情形，因為酒測器所要求的呼氣量，一
      般的男生、女生都可以達到，每個月伊都進行3 、40次的
      施測案件，都沒有氣不夠的情形出現等語明確（見本院97
      年10月17日訊問筆錄），復有酒精濃度檢測數值單影本5
      紙在卷足考，且經本院當庭勘驗採證錄影光碟，堪驗結果
      如下：「一畫面顯示在場的員警有持酒測器對異議人進行
      酒測，其中一名在場員警即今日到庭之證人。二錄影過程
      中，在場員警請異議人對酒測器吹氣進行酒測之次數超過
      5 次，期間在每次酒測後下一次酒測間，警員均有請異議
      人用力吹氣以配合酒測，因為酒測器顯示結果，吹進酒測
      器的氣不足。三在場員警請異議人對酒測器吹氣口吹氣進
      行酒測，均有身體往前傾，並往酒測器吹一大口氣，隨後
      身體即直立回復原狀。四在場員警對異議人表示因多次施
      測均未獲數值，係因異議人未配合用力吹氣所致，將開單
      告發異議人拒絕酒測，異議人即當場大聲、多次員警反應
      『你們憑甚麼，舉發並無依據』」，有本院97年10月17日
      勘驗筆錄在卷可稽，而證人乙○○上開所證亦核與前揭勘
      驗結果並無未合，再佐以證人乙○○為執行勤務之公務員
      ，其為達維護交通秩序、安全之行政目的而依法執行公權
      力，其與異議人素不相識，衡情當已無甘冒須負擔刑事責
      任之風險，故意誣指異議人違規之必要，且復查無何證據
      足資證明本件舉發警員有捏造事實違法取締之情事，故認
      證人乙○○之前揭證述，確屬可採。
（三）次查，呼氣酒精濃度測試器既係設計專用於對不特定對象
      測試呼氣所含酒精濃度之儀器，其設計上自係以簡易為原
      則，亦即受測者僅需依正常方式吹氣，即可輕易完成檢測
      ，當不致要求受測者需配合施行高難度之動作始能致之。
      是以，苟非受測者因抗拒測試，乃故意以唇、舌抵住吹管
      或其他方式減少吹氣進入儀器，當不致發生無法完成測試
      之情事。況異議人就其之前曾被警攔查進行酒測，都有測
      試成功一節陳明在卷，已可認異議人應無因己身特別因素
      而無法以呼氣酒精濃度測試器完成檢測之情，且由前揭錄
      影光碟勘驗結果觀之，本件執行酒測員警曾一再教導異議
      人正確吹氣方式，惟異議人於實際吹氣時，仍看似用力吹
      ，但是實際上未將氣吹出，亦即以不正確方式，來消極抗
      拒測試，以致酒測進行5 次而未果，是異議人主觀上確有
      以消極不配合吹氣方式拒絕酒測之故意，執勤警員乃依異
      議人當日經多次測試仍無法完成酒精濃度測試之檢定等客
      觀情事，始確定係出於異議人未配合酒測正確吹氣所致，
      乃舉發異議人拒絕酒精濃度測試之檢定，於法洵無違誤。
五、綜上所述，異議人所辯均無足取，其確有於上開時、地駕車
    ，拒絕接受酒精濃度測試之檢定之違規行為，異議人於接獲
    前揭違規通知書後，於應到案期日（97年8 月23日）前到案
    陳述不服舉發，裁決機關認無理由，而依前揭道路交通管理
    處罰條例第35條第4 項、第67條，及違反道路交通管理事件
    統一裁罰基準及處理細則第43條、第44條、第67條規定，對
    異議人處新臺幣60000 元之罰鍰，並吊銷駕駛執照，3 年內
    禁考，經核並無違法之處，異議意旨求為撤銷原處分，非有
    理由，應予駁回。
據上論斷，應依道路交通管理處罰條例第87條第2 項、道路交通
案件處理辦法第19條，裁定如主文。
中    華    民    國    97    年    12    月    31    日
                  交通法庭法  官  王美玲
以上正本證明與原本無異。
如不服本裁定，應於裁定送達後5 日內向本院提出抗告狀。
                          書記官  林靜枝
中    華    民    國    97    年    12    月    31    日


司法院資訊處製作；財團法人民間司法改革基金會備份。
